臺灣高雄地方法院行政訴訟判決
110年度交字第518號
原      告  賴子瑜即賴冠麟

被      告  高雄市政府交通局

代  表  人  張淑娟  
訴訟代理人  蘇健義  
上列當事人間交通裁決事件，原告不服被告民國110年10月19日
高市交裁字第32-U00000000號裁決，提起行政訴訟，本院判決如
下：
    主　文
原告之訴駁回。
訴訟費用新臺幣參佰元由原告負擔。
    事實及理由
一、程序事項：按行政訴訟法第237條之7規定，交通裁決事件之
    裁判，得不經言詞辯論為之。本件屬交通裁決事件，依兩造
    所述各節及卷內資料其事證已臻明確，本院認無經言詞辯論
    之必要，爰不經言詞辯論而為判決。
二、事實概要：原告所有車牌號碼0000-00號自用小客車（下稱
    系爭車輛），於民國110年5月29日10時58分許，在臺南科學
    園區環東路一段（穗高公司旁）往南處，因有「駕駛人行車
    速度超過規定之最高時速60公里以上」之違規行為，經內政
    部警政署保安警察第二總隊第一大隊第二中隊南科分隊（下
    稱舉發機關）員警填掣保二警交字第U00000000號舉發違反
    道路交通管理事件通知單（下稱舉發通知單）逕行舉發。嗣
    原告於應到案日期前之110年7月28日向被告陳述不服，經被
    告函詢舉發機關後，認原告確有上揭違規行為，乃依道路交
    通管理處罰條例（下稱處罰條例）第43條第4項規定，於110
    年10月19日開立高市交裁字第32-U00000000號裁決書（下稱
    原處分），裁處原告「吊扣汽車牌照3個月」(裁決書處罰主
    文欄第二項業經被告職權撤銷【詳本院卷第99頁】，依行政
    訴訟法第237 之4 條第3 項規定，此部分依法視為撤回起訴
    ，不在本院審理範圍)。原告不服，提起本件行政訴訟。
三、原告主張：原告因超速已繳納罰款及記點外，對汽車又處以
    吊扣牌照3個月之處分表示不服等語。並聲明：原處分撤銷
    。
四、被告則以：
　㈠觀諸舉發員警檢附之採證相片可見:本件依員警查復、採證相
    片資料顯示：測速取締標誌「警52」(紅框三角形警告標示)
    設置於環東路一段與南科一路往南之中央分隔道處，與採證
    測速儀器相距約為150公尺，而採證測速儀器與違規行為發
    生地相距距約為42.6公尺，即本件『警示牌設置位置』與『交
    通違規行為發生地點』之距離為192.6公尺(150+42.6)，標誌
    清晰且明顯，標誌前方亦無任何遮蔽物阻擋視線，在夜間有
    燈光照明之情形下，足可清楚辨識，顯已符合「100公尺至3
    00公尺間，明顯標示」之舉發要件。是該告示牌之設置，業
    已盡告知用路人依速限駕駛之作為義務，足以促請駕駛人注
    意不得違規行駛，已堪認符合處罰條例第7條之2第3項「明
    顯標示」之意旨。且衡諸上開設置告示牌規定之立法用意，
    不外表明科處違規人行政裁罰之目的乃在敦促駕駛人依行車
    速限駕駛，是以科學儀器採證，應由主管機關在明顯處警示
    ，用以提醒駕駛人依道路速限行駛，以期在駕駛人避免受罰
    之心理下，達到依行車速限駕駛進而維護行車安全之最大效
    益，此係善意之提醒。原告身為駕駛人，領有合格之駕駛執
    照，理應藉此謹慎注意暨遵守該路段速度限制之規定，非僅
    於設置「測速照相請減速」之告示牌處、或在警車閃爍警示
    燈明確告知正在執行超速取締勤務時，方遵守交通規則，而
    於未設有告示牌處即得有不予遵循之寬容空間；況本件已於
    系爭地點前設置明顯告示牌告知駕駛人，已如前述，則本件
    警員舉發程序，並無任何違誤之處。
　㈡再按雷射測速儀器經列為法定度量器之測速設備裝置，衡諸
    度量衡法第5條、度量衡器檢定檢查辦法第3條第1項第6款之
    規定，與大眾有關之公務檢測儀器，既經由國家專責機關檢
    定合格後加以使用，並定期檢測，自有公信力。查本件舉發
    員警採證使用之雷射測速儀，係依規定送請經濟部標準檢驗
    局委託財團法人工業技術研究院檢驗合格領有合格證書（規
    格：200Hz照相式、型號：TruCAM器號：TC002616、檢定合
    格單號碼：J0GB0000000、檢定日期：109年8月12日、有效
    期限：110年8月31日）等情，有財團法人工業技術研究院10
    9年8月13日雷射測速儀檢定合格證書影本存卷足憑。復觀諸
    採證照片上明確標示：日期：05/29/2021、時間：10:58:09
    、速限：40km/h、車速：108km/h、儀器序號：TC002616、
    合格：J0GB0000000等數據，足徵原告駕駛系爭車輛於上揭
    時間，行駛系爭路段時，該測速照相儀器確仍在合格期限內
    ，且該雷射測速儀之準確性及正確性應值得信賴。再揆諸處
    罰條例第43條第4項之規定，可知汽車駕駛人有處罰條例第4
    3條第1項第1款至第4款或第3項行為者，即當然發生「吊扣
    該汽車牌照3個月」之法律效果，且該法律效果乃立法形成
    之範疇，基於權力分立原則，被告既無變更權限，復無任何
    裁量餘地，否則，即違反依法行政原則。換言之，被告經確
    認系爭車輛該當於處罰條例第43條第4項規定之構成要件者
    ，即應為吊扣牌照之處分，至於系爭車輛於3個月內不得行
    駛上路則屬法定效果，並非由於被告行使裁決權所規制，是
    被告就符合法定構成要件之違規行為，依其法定效果而為之
    羈束處分，自無違反比例原則之可言。至原處分之裁罰結果
    ，雖致原告於短期內可能無法駕駛系爭車輛，然所造成對原
    告之影響，亦僅限於系爭車輛之使用方面，原告尚可尋求其
    他替代方案以解決營生問題。是原告於前揭時間、地點確有
    「駕駛人行車速度超過規定之最高時速60公里以上（處車主
    ）」之違規行為，被告據以裁處，洵無不合等語，資為抗辯
    。
　㈢並聲明：原告之訴駁回。
五、本院之判斷：
  ㈠「行車速度，依速限標誌或標線之規定」，道路交通安全規
    則第93條第1 項前段定有明文。又按「汽車駕駛人，駕駛汽
    車有下列情形之一者，處6,000元以上24,000元以下罰鍰，
    並當場禁止其駕駛：……2.行車速度，超過規定之最高時速60
    公里」；「汽車駕駛人有第1項第1款至第4款或前項行為者
    ，並吊扣該汽車牌照3個月」，處罰條例第43條第1項第2款
    、第43條第4項分別定有明文。
  ㈡本件如事實概要欄所述之原告違規事實，有舉發通知單、原
    處分之裁決書、送達證書、內政部警政署保安警察第二總隊
    第一大隊第二中隊110年12月18日保二(一)(二)警字第11021
    04795號函、採證照片、雷射測速儀檢定合格證書、科技部
    南部科學園區管理局竣工報告單、警52與測速儀器設置位置
    示意圖、舉發違反道路交通管理處罰條例員警答辯書、警52
    設置照片、110年8月11日保二(一)(二)警字第1102102782號
    函等在卷可稽(本院卷第37至72頁)，洵堪認定為真。
  ㈢按「汽車駕駛人之行為有下列情形之一，當場不能或不宜攔
    截製單舉發者，得逕行舉發：……七、經以科學儀器取得證據
    資料證明其行為違規」、「前項第7 款之科學儀器應採固定
    式，並定期於網站公布其設置地點。但汽車駕駛人之行為屬
    下列情形之一者，不在此限：……九、行車速度超過規定之最
    高速限或低於規定之最低速限」、「對於前項第9 款之違規
    行為，採用固定或非固定式科學儀器取得證據資料證明者，
    於一般道路應於100 公尺至300 公尺間，於高速公路、快速
    公路應於300 公尺至1,000 公尺間，明顯標示之；其定點當
    場攔截製單舉發者，亦同」，處罰條例第 7 條之2 第1項、
    第2 項、第3 項分別定有明文。又道路交通標誌標線號誌設
    置規則第55條之2 第1 項亦規定：測速取締標誌「警52」，
    用以警告車輛駕駛人前方路段常有測速取締執法，促使行車
    速度不得超過道路規定之最高速限或低於規定之最低速限。
    觀諸本件違規超速採證照片（本院卷第57頁) 中清晰可見系
    爭車輛之車號：0000-00，且明確標示「日期：05/29/2021
    、時間：10:58:09、速限：40公里/小時、車速：108公里/
    小時、儀器序號：TC002616、合格：J0GB0000000等數據，
    且本件舉發員警採證使用之雷射測速儀，係依規定送請經濟
    部標準檢驗局委託財團法人工業技術研究院檢驗合格領有合
    格證書（規格：200Hz照相式、型號：TruCAM、器號：TC002
    616、檢定合格單號碼：J0GB0000000、檢定日期：109年8月
    12日、有效期限：110年8月31日），有財團法人工業技術研
    究院109 年8月13日雷射測速儀檢定合格證書影本1 份在卷
    足憑( 本院卷第59頁) ；再者，原告駕駛系爭車輛超速違規
    當時，測速取締標誌「警52」(紅框三角形警告標示)乃設置
    於環東路一段與南科一路往南之中央分隔道路燈桿上方，同
    路段中央分隔島位置並設有速限40km/h之限速標誌，該「警
    52」及限速標誌與本件採證測速儀器相距約為150公尺，而
    採證測速儀器與違規行為發生地相距約為42.6公尺，亦即本
    件『警示牌設置位置』與『交通違規行為發生地點』之距離為19
    2.6公尺(150+42.6)，又該取締告示牌及限速標誌之豎立位
    置明顯可見，圖樣清晰可辨，亦無遭受樹木或其他物體遮蔽
    之情，此有採證照片、該路段現場照片及GOOGLE地圖在卷可
    參( 本院卷第57頁、第63至65頁、第69頁) ，自已符合前揭
    「一般道路應於100 公尺至300 公尺間明顯標示」之舉發要
    件。
  ㈣原告雖主張其因超速已繳納罰款及記點外，對汽車又處以吊
    扣牌照3個月之處分表示不服云云；然衡諸處罰條例第43條
    規定之立法目的在於遏阻飆車族之危害道路安全的行徑所設
    ，該條第4項吊扣汽車牌照之規定，雖某程度限制人民駕駛
    車輛之自由權利，但基於維護交通安全之重要公益，立法者
    已經考量人民工作、生活及人格自由發展，與該處分所追求
    之公共利益，應無過苛之虞。原告身為領有駕駛執照之駕駛
    人，仍恣意違反前開交通法規，其行為顯已對往來道路之用
    路人造成危害。原處分機關根據處罰條例第43條第4項規定
    ，做成「吊扣汽車牌照3個月」之原處分，乃依法行政，縱
    對於原告之使用其車輛等權利有所限制，亦無違比例原則。
    是原處分並無違法不當之處，原告猶執前詞請求撤銷原處分
    ，並無所據。
六、綜上所述，本件被告認定原告駕駛系爭車輛於上開時、地，
    確有「駕駛人行車速度超過規定之最高時速60公里以上」之
    違規行為，核屬明確。從而，被告依處罰條例第43條第4項
    規定，裁處原告如原處分所示，於法並無違誤。原告猶執前
    詞指摘原處分不當，訴請撤銷原處分，為無理由，應予駁回
    。
七、本件判決基礎已臻明確，兩造其餘攻擊防禦方法與訴訟資料
    ，經本院審核後，認與本件判決結果不生影響，爰不再一一
    論述，併此敘明。
八、本件第一審裁判費為300 元，依法應由敗訴之原告負擔，爰
    確定第一審訴訟費用額如主文第二項所示。
據上論結，本件原告之訴為無理由，依行政訴訟法第98條第1項
前段、第237條之7、第237條之8第1項、第237條之9第1項、第23
6條，判決如主文。
中　　華　　民　　國　　111 　年　　11　　月　30　　日　
　　　　　　　　　行政訴訟庭　法　官　謝琬萍
以上正本係照原本作成。　
如不服本判決，應於判決送達後20日內，向本院提出上訴狀並表
明上訴理由（原判決所違背之法令及其具體內容或依訴訟資料可
認為原判決有違背法令之具體事實），其未載明上訴理由者，應
於提出上訴後20日內向本院補提理由書（上訴狀及上訴理由書均
須按他造人數附繕本，如未按期補提上訴理由書，則逕予駁回上
訴），並應繳納上訴裁判費新臺幣750元。
中　　華　　民　　國　　111 　年　　12　　月　　1 　　日
                              書記官   林麗文